【裁判字號】    89,交聲,171
【裁判日期】    900115
【裁判案由】    聲明異議
【裁判全文】
臺灣臺中地方法院交通事件裁定                    八十九年度交聲字第一七一號
    原處分機關  交通部公路局臺中區監理所
    受  處分人
    即  異議人  大川交通企業股份有限公司  設臺中市○區○○街一三Ｏ號
    法定代理人  林徐寶信
    代  理  人  林大村
右列受處分人因違反道路交通管理處罰條例案件，對於交通部公路局臺中區監理所八
十九年十月三十日所為之處分（中監違字第裁六Ｏ─一九五七七Ｏ、六Ｏ─一Ｏ六四
四、六Ｏ─二二七六九七、六Ｏ─二六八三二四、六Ｏ─三Ｏ三八Ｏ九、六Ｏ─四四
一八八三、六Ｏ─四四七六五二、六Ｏ─四四七六九一、六Ｏ─四四五Ｏ九Ｏ、六Ｏ
─四四七四四Ｏ、六Ｏ─三四七四六五號），聲明異議，本院裁定如左：
        主  文
異議駁回。
        理  由
一、本件處分意旨略以：受處分人即異議人大川交通企業股份有限公司（下稱大川公
    司）所有之車牌號碼ＩＡ─五八七號營業貨運曳引車，分別於民國（下同）八十
    七年十月間至八十八年五月間，因違反道路交通管理處罰條例第二十九條第一項
    第一款，汽車裝載貨物超過核定之總重量分別由臺中縣警察局及南投縣警察局以
    舉發違反道路交通管理事件通知單舉發大川公司前揭車輛超載之違規事實共計十
    一次，因大川公司均未依指定應到案日期前到案，爰依法裁決大川公司應各罰鍰
    新臺幣（下同）九千元整，並各記汽車違規記錄一次等情。
二、聲明異議意旨略以：ＩＡ─五八七號車輛原係案外人林崇仁所有，於八十七年一
    月間靠行於異議人，因該車逾期定檢，於八十七年七月二十四日公路局臺中區監
    理所中監違車註字第八七─Ｏ七三六號裁處註銷牌照，詎林崇仁竟無照違規營運
    ，異議人業於八十九年十一月十三日函知林崇仁，足見上開違規行為並非異議人
    大川公司之過，況且上開車輛牌照已經註銷，應屬無牌無照之行為，即應由林崇
    仁負責，是原處分機關依原牌照裁處且將違規責任歸屬異議人大川公司尚屬不妥
    云云。
三、按汽車裝載貨物不得超過核定之總重量或行駛橋樑規定之載重限制，違反者處汽
    車所有人新台幣三千元以上九千元以下罰鍰並記汽車違規記錄一次，道路交通管
    理處罰條例第二十九條第一項第一款、第二項、第三十條第一項第一款、第二項
    道路交通安全規則第七十九條第一款分別訂有明文。復按違反道路交通管理處罰
    條例第二十九條規定於期限內繳交罰款者，處以法定最低額，逾期者處以法定最
    高額，並記違規次數一次，違反道路交通管理事件統一裁罰標準表亦有明文。又
    按公路法第三十九條第二項規定「汽車運輸業應於籌備期間依法辦理公司或商業
    登記」，汽車運輸業審核細則第四條第一項第三、四款規定公路主管機關核准汽
    車運輸業申請籌設，應合於「具有充分經營財力者及具有足夠合於規定車輛及站
    、場設備者」。經查：本件受處分人即異議人大川公司對上揭裁決書之違規事實
    ，並無爭執，惟執上開異議意旨，並於本院訊問時補稱：該車係靠行在本公司名
    義下，經監理機關註銷牌照違規行駛，係林崇仁個人行為，與大川公司無關，不
    應對其裁罰云云；但查，本件違規車牌號ＩＡ─五八七號營業貨運曳引車之上開
    違規情節，業經舉發警員分別開具舉發違反道路交通管理事件通知單（下稱通知
    單）十一張，並經案外人即駕駛人劉錫鑫於每張通知單上收受通知聯者簽章欄簽
    名，有上開通知單影本十一紙在卷可憑，是上開車輛違規事實已堪認定。雖異議
    人復陳稱上揭車輛已於八十七年七月二十四日為原處分機關裁處註銷牌照，並提
    出八十九年十一月十三日所寄發給林崇仁之存證信函一份為憑云云，然上揭車輛
    之登記車主仍為大川公司，地址為臺中市○○街一三Ｏ號，亦為大川公司所不否
    認，查我國法律上並無所謂靠行之規定，是車輛既係登記於異議人大川公司名下
    ，即應認定為大川公司所有之車輛，至於大川公司與林崇仁間有何私法上契約關
    係，要非第三人所可得知。況公路局臺中區監理所曾以中監稽違車註字第８７－
    ０７３６號註銷汽車牌照處分通知書一紙通知受處分人，其內容略以受處分人已
    逾十五日期限未將ＩＡ─五八七號車輛牌照繳回，並自八十七年七月二十四日起
    逕行註銷，不得繼續使用等語，此有受處分人提出該通知書一紙附卷可按。然受
    處分人非但未繳回該貨車牌照，且縱容受處分公司所屬人員繼續使用該大貨車營
    運，其有過失甚為顯然，則按汽車運輸業管理規則第十九條規定，汽車運輸業對
    於所屬車輛、駕駛人及雇用之從業人員應負管理責任，異議人大川公司係汽車運
    輸業，對於上開法令規定應有知悉且遵守之義務，其既係為上揭車輛所有人，而
    上開車輛既有上開行政罰上之違規事實，則原處分機關對於車輛所有人因汽車裝
    載貨物過核定之總重量而爰依首揭道路交通管理處罰條例第二十九條第一項第一
    款之規定，對車輛所有人大川公司所為裁處，即無違誤。本件異議為無理由，應
    予駁回。據上論斷，應依道路交通案件處理辦法第十九條，裁定如主文。
中      華      民      國      九十      年      一      月    十五    日
                                臺灣臺中地方法院交通法庭
                                      法  官  許金樹
右正本證明與原本無異。
如不服本裁定，應於送達後五日內，向本院提出抗告狀。
                                      書記官
中      華      民      國      九十      年      一      月    十五    日


司法院資訊處製作；財團法人民間司法改革基金會備份。
